【裁判字號】    92,訴,431
【裁判日期】    920508
【裁判案由】    侵權行為損害賠償
【裁判全文】
臺灣板橋地方法院民事判決  九十二年度訴字第四三一號
    原      告  甲○○
    被      告  乙○○
右當事人間請求侵權行為損害賠償事件，經刑事庭移送前來，本判決如左：
    主    文
原告之訴及假執行之聲請均駁回。
訴訟費用由被告負擔。
    事實及理由
一、原告主張：被告自民國八十年間起，基於重利之犯意，乘訴外人簡朝文需款急迫
    之際，遂陸續借款新臺幣（下同）二百萬元與簡朝文，並約定每一萬元利息一天
    一百五十元，即月利率百分之四十五，而取得與原本顯不相當之利息。嗣簡朝文
    因不堪重利負擔，乃央求原告代為清償，而原告除先簽發未載發票日、到期日，
    且與當時本利總和四百五十萬元相同面額之本票乙紙（票號ＴＨＮ000000
    0號；以下簡稱系爭本票）外，並於八十一年七月十五日，以其所有坐落在苗栗
    縣頭份鎮○○段山下小段第三００地號土地，設定抵押權與被告，以為擔保，後
    於同年八月四日，再就上開土地設定俗稱「二胎」之第二順位抵押權，將所貸八
    百萬元，全數用以清償當時本利總和已高達八百萬元之債款。詎被告受領後，竟
    未返還上開本票，且意圖供行使之用，在上開本票之發票日欄內偽蓋「８１、１
    １、３０」之數字印，並於八十四年七月初，持上開偽造之本票，向臺灣新竹地
    方法院佯稱：係已填載發票日之必要記載事項之票據，聲請強制執行，致法院陷
    於錯誤，於同年七月三日查封原告所有上開地號及同小段第二三地號之土地，嗣
    雖經協議，由簡朝文另出具計四百五十萬元之本票，而由被告撤回執行，惟被告
    仍未依約返還前已偽造之本票，並將該紙本票再交付其債權人劉文俊，持向臺灣
    苗栗地方法院聲請強制執行而行使，均足生損害於原告，爰依侵權行為損害賠償
    請求權，提起本件訴訟等語，並聲明：（一）被告應給付原告四百五十萬元，及
    自起訴狀繕本送達翌日即九十一年九月十九日起至清償日止，按年息百分之五計
    算之利息；（二）願供擔保請准宣告假執行。
二、被告則以：渠前雖與原告和解，但原告未依和解契約確實履行。因被告積欠訴外
    人劉文俊債務，故將系爭本票交予劉某為擔保云云，資為抗辯。並聲明：駁回原
    告之訴及假執行之聲請。
三、得心證之理由：
（一）按因故意或過失，不法侵害他人之權利者，負損害賠償責任，民法第一百八十
      四條固定有明文。惟該損害賠償之債，以有損害之發生及有責任原因之事實，
      並二者之間，有相當因果關係為成立要件。故原告所主張損害賠償之債，如不
      合於此項成立要件者，即難謂有損害賠償請求權存在（最高法院四十八年台上
      字第四八一號判例意旨參照）。蓋侵權行為之責任，以彌補損害為目的，倘無
      損害，則行為雖違法，亦不發生損害賠償問題。而依民法第二百十六條第一項
      ：「損害賠償，除法律另有規定或契約另有訂定外，應以填補債權人所受損害
      及所失利益為限。」規定可知；所謂之損害有積極損害及消極損害之分。前者
      指既存財產的減少，後者則指現存財產應增加而未增加，兩者均指財產總額之
      減少而言。
（二）經查，本件被告固因偽造有價證券等案件，經本院以九十一年度訴字第一三一
      九號判決，判處應執行有期徒刑三年六月（尚未確定）；且由於被告將系爭本
      票交付訴外人劉文俊，為劉某據之向台灣苗栗地方法院聲請強制執行結果，而
      將原告所有苗栗縣頭份鎮○○段山下小段二一之一地號及其上同鎮山下里二鄰
      山下一號房屋查封在案，有上開判決影本及台灣苗栗地方法院民事執行處囑託
      測量查封登記書各一紙在卷可稽。惟原告所有前開土地及建物等不動產雖經查
      封，但尚未經拍賣，且據原告另行提起債務人異議之訴，已為原告陳明在卷（
      見本院九十二年四月二十四日言詞辯論筆錄第二頁倒數第三、四行），除此之
      外，未據原告陳明另有其他損害；而原告上開不動產雖經查封，惟既尚未被拍
      賣，所有權人仍為原告，則迄本案言詞辯論終結前，即難認原告所有財產有何
      因被告前開不法行為而受有現存財產減少之積極損害、或另有何現存財產應增
      加而未增加之消極損害情事，揆之前揭說明，原告不能證明其有具體損害發生
      ，自難請求被告予以賠償。
（三）從而，原告依據侵權行為損害賠償請求權，請求被告應給付其四百五十萬元票
      面金額之損害，及自起訴狀繕本送達翌日即九十一年九月十九日起至清償日止
      ，按年息百分之五計算之利息，為無理由，應予駁回。又原告受敗訴判決，其
      假執行之聲請即失所依據，應併予駁回。
四、訴訟費用負擔之依據：民事訴訟法第七十八條。
中      華      民      國    九十二    年      五      月      八      日
                                臺灣板橋地方法院民事第二庭
~B法      官  林玫君
右為正本係照原本作成
如對本判決上訴，須於判決送達後廿日內向本院提出上訴狀
中      華      民      國    九十二    年      五      月      八      日
~B法院書記官  王政煌


司法院資訊處製作；財團法人民間司法改革基金會備份。
